【裁判字號】    98,重訴,55
【裁判日期】    981006
【裁判案由】    毒品危害防制條例等
【裁判全文】
臺灣桃園地方法院刑事判決              98年度重訴字第55號
公  訴  人  臺灣桃園地方法院檢察署檢察官
被      告  何志鴻（甲○ ○○.
                    （現羈押於臺灣桃園看守所）
選任辯護人  吳保仁律師
上列被告因違反毒品危害防制條例案件，經檢察官提起公訴（98
年度偵字第12977、16484號），本院判決如下：
    主      文
何志鴻共同運輸第一級毒品，處有期徒刑拾陸年，並於刑之執行
完畢或赦免後驅逐出境。
扣案第一級毒品海洛因貳包（淨重壹零肆點壹壹公克，純度百
分之柒玖點壹，純質淨重捌貳柒點貳玖公克，含包裝之黃色塑
膠袋伍零點肆貳公克）沒收銷燬之。涼鞋壹雙、NOKIA 行動電話
壹支（含SIM 卡）、美金捌佰元均沒收。
    事      實
一、何志鴻（甲○ ○○○○ ○○○○○ ）為新加坡籍，雖知悉海洛因為毒
    品，不得運輸或私運進入我國國境，惟因現居住於新加坡境
    內、年籍資料不詳、自稱「Tommy 」之成年男子（下稱「
    Tommy 」）以電話商請何志鴻為其攜帶物品入境臺灣，並於
    順利入境我國後，自行入住位在臺北市○○○路315 號之「
    馥敦飯店」內，再打電話向「Tommy 」回報，屆時「Tommy
    」會另行連絡他人前去飯店向何志鴻取走其所運輸之物品，
    待何志鴻完成上開任務返回新加坡，「Tommy 」將會給付報
    酬新加坡幣9,000 元。何志鴻主觀上雖預見「Tommy 」委其
    攜帶之物品應屬非法之違禁物，但因缺錢花用，且貪圖上開
    報酬，竟基於自新加坡攜至我國之物品縱屬我國毒品危害防
    制條例第2 條第2 項第1 款所列之第1 級毒品，及我國行政
    院依懲治走私條例第2 條第3 項規定公告之「管制物品項目
    及其數額」甲項第4 款所列管制進出口物品之毒品海洛因，
    仍不違背其本意之不確定故意，與「Tommy 」、姓名不詳成
    年人共同基於運輸海洛因進入我國國境之犯意聯絡，予以允
    諾。謀議既定，「Tommy 」遂指派該姓名不詳成年人於98年
    6 月9 日上午約10時許，在新加坡機場入境停車場處，將內
    已藏置第一級毒品海洛因2 包（合計淨重1, 043.11 公克，
    純度79.31%，純質淨重827.29公克，含包裝之黃色塑膠袋
    50.42 公克）之涼鞋1 雙（藏置方式為將涼鞋之夾層打開，
    再將該海洛因分裝為2 包，以黃色塑膠袋包裹成長條型後，
    分別藏置於涼鞋之夾層內）交給何志鴻，要求何志鴻換穿上
    開涼鞋入境我國，同時並交付美金900 元予何志鴻充當旅費
    。何志鴻旋於同日上午10時25分左右，穿著上開涼鞋自新加
    坡搭乘中華航空公司CI-752班機飛往臺灣，並於同日下午3
    時30分許抵達臺灣桃園國際機場第一航廈，以上揭方式自新
    加坡運輸及私運第一級毒品海洛因自桃園國際機場入境臺灣
    。嗣於同日下午3 時40分許，何志鴻未據口頭及書面申報，
    直接選擇7 號線免申報檯準備通關之際，因其行跡可疑，為
    法務部調查局桃園縣調查站會同財政部台北關稅局關員查獲
    ，並扣得上開夾藏海洛因之涼鞋1 雙、海洛因2 包（含包裝
    之黃色塑膠袋）、何志鴻所有用以連絡毒品運送之NOKIA 行
    動電話1 支（含SIM 卡）。嗣再於偵查中查扣上開「Tommy
    」所交付供作旅費，使用剩餘之美金800 元（面額均為100
    美元之鈔票8 張）。
二、案經法務部調查局桃園縣調查站報告偵辦。
理      由
壹、證據能力部分：
    本件法務部調查局98年6 月24日調科壹字第09823017770 號
    濫用藥物實驗室鑑定書、法務部調查局98年6 月17日調科貳
    字第09800338230 號鑑定書，係由檢察機關概括選任鑑定人
    或概括囑託鑑定機關、團體，再轉知司法警察官、司法警察
    於調查犯罪時參考辦理之作為，係為因應現行刑事訴訟法增
    訂傳聞法則及其例外規定之實務運作而為。此種由司法警察
    官、司法警察依檢察官所概括選任之鑑定人或囑託鑑定機關
    、團體所為之鑑定結果，與檢察官選任或囑託為鑑定者，性
    質上並無差異，自具有證據能力。卷內旅客入出境紀錄查詢
    、臺北關稅局扣押貨物收據及搜索筆錄、查獲現場照片8 張
    ，均為海關人員依海關緝私條例合法檢查、查詢、法務部調
    查局桃園縣調查站調查員依法執行職務所製作之文書，並無
    非法取證而無證據能力之情形，依刑事訴法第一百五十八條
    之四反面解釋，均有證據能力。被告何志鴻護照影本、扣案
    之海洛因2 包、涼鞋1 雙、行動電話1 支（含SIM 卡）、面
    額100 美元之鈔票8 張，並無證據證明係公務員違背法定程
    序所取得，且被告及辯護人於本院準備程序均不爭執其證據
    能力，於本院言詞辯論終結前亦未聲明異議，復無刑事訴訟
    法第159 條之4 顯有不可信之情況與不得作為證據之情形，
    並經本院於審判期日依法調查，與待證事實具有關聯性，並
    審酌該書面作成時之情況，認為以之作為證據為適當，自均
    具有證據能力。
貳、認定犯罪部分：
一、被告為新加坡籍，如何於前揭時地，先在新加坡受「Tommy
    」委託，為「Tommy 」攜帶不詳物品入境臺灣，並於順利入
    境我國後，依約入住上揭飯店，再以行動電話回報「Tommy
    」，由「Tommy 」聯絡他人前往拿取，俟事成被告返回新加
    坡後，「Tommy 」允諾給予報酬新加坡幣9,000 元。被告允
    諾後，「Tommy 」即於上開時地指派姓名不詳成年人在新加
    坡機場入境停車場處，將內已藏置第一級毒品海洛因2 包之
    涼鞋1 雙交給被告，要求換穿上開涼鞋入境我國，同時交付
    美金900 元充當旅費。被告旋即搭乘上開班機自新加坡前往
    臺灣桃園國際機場，並於抵達後入境受檢時為調查員會同海
    關人員查獲，扣得上開物品之事實，已據被告於警詢、偵查
    、本院訊問、審理時供承不諱，並有涼鞋1 雙、海洛因2 包
    、何志鴻所有之NOKIA 行動電話1 支（含SIM 卡）、使用剩
    餘之美金800 元（面額均為100 美元之鈔票8 張）扣案，及
    旅客入出境紀錄查詢、臺北關稅局扣押貨物收據及搜索筆錄
    、查獲現場照片8 張附卷可證。該扣案毒品2 包經送請法務
    部調查局鑑定結果，均含有海洛因成分，合計淨重1,043.11
    公克，純度79.31%，純質淨重827.29公克，空包裝黃色塑膠
    袋淨重50.42 公克，亦有該局98年6 月24日調科壹字第
    09823017770 號濫用藥物實驗室鑑定書附卷可憑。扣案美金
    800 元均係真鈔，亦經法務部調查局鑑定無訛，有該局98年
    6 月17日調科貳字第09800338230 號鑑定書附卷可證。被告
    委有運輸、私運扣案海洛因2 包入境臺灣之事實，應無可疑
    。被告雖否認知悉「Tommy 」委託姓名不詳成年人所交付涼
    鞋底部藏置之物品為海洛因，辯稱渠有對「Tommy 」表示，
    在新加坡幫人帶毒品是死刑的罪，渠不幫人帶毒品，「
    Tommy 」保證不是毒品，渠認為應是珠寶類貴重物品；扣案
    美金800 元是渠自籌向友人借用之款項，為其所有，亦非「
    Tommy 」囑託他人交付云云，其辯護人亦以「Tommy 」向被
    告再三保證所攜帶者絕非毒品，被告主觀上認為該物品應是
    逃漏稅之珠寶類，而且是臨上飛機才交予被告，被告無暇檢
    視，被告並無該物品為毒品之認識，自欠缺運輸毒品之犯罪
    故意；扣案美金800 元為被告自籌之旅費，非犯罪所得之物
    。退萬步言，縱使是「Tommy 」所交付，既為他人贈與之物
    ，亦與犯罪所得無關，不應沒收等語為被告辯護。惟查，被
    告已知悉要換穿「Tommy 」囑託姓名不詳成年人所交付之涼
    鞋，顯見其對涼鞋內藏放物品已有認識。且被告自承在新加
    坡每月收入約新加坡幣1,200 元，亦見其受託運送扣案物品
    入境臺灣之代價高達其月薪7 至8 倍左右，該物品苟無暴利
    或違法，且需承擔高度風險，「Tommy 」豈有交由被告運送
    而不自為，復支付高額報酬之理。佐以被告自承為此行曾向
    朋友請教，朋友表示如果不是白粉（即毒品）就是寶石之類
    的東西等語（98年9 月22日審判筆錄），顯見被告對其運送
    之物品可能為毒品海洛因，主觀上已得預見，乃其竟執意為
    之，不再查問，其就運輸、私運入境臺灣之物品具有縱為海
    洛因亦不違背其本意之不確定故意甚明。另被告於偵查中供
    承：「（檢察官問：來臺灣的費用由何人支付？）Tommy ；
    （檢察官問：關於你在臺灣的食宿費用Tommy 是否有先拿錢
    給你？）有，他有給我900 美金，昨天去飯店的時候花了
    100 美金，其餘800 美元還在我身上，錢是拿涼鞋給我的人
    在交涼鞋給我時一同給我的」等語（偵查卷第30頁），就其
    持有美金800 元之來源供陳甚明，嗣經檢察官當庭諭知予以
    扣押後，始改稱係自籌之款項，可見係惟恐遭法院諭知沒收
    始變異其陳述，被告所辯及辯護人所為辯護均為卸責之詞，
    委無可採。另檢察官起訴書就被告犯罪經過均指係自新加坡
    運輸海洛因入境臺灣，惟「犯罪事實」欄復記載「以上揭方
    式自『泰國』運輸及私運第一級毒品海洛因自桃園國際機場
    入境臺灣」，此部分應屬誤載，併予更正。本件被告犯行明
    確，洵堪認定。
二、按海洛因為毒品危害防制條例第2 條第2 項第1 款所定之第
    一級毒品，且屬行政院依懲治走私條例第2 條第3 項授權公
    告之「管制物品項目及其數額」所列甲項第4 款之管制進出
    口物品，依法不得持有、運輸或私運進口。被告基於不確定
    故意，自新加坡運輸並私運管制毒品海洛因入境臺灣，核其
    所為，係犯毒品危害防制條例第4 條第1 項之運輸第一級毒
    品罪及懲治走私條例第2條 第1 項之私運管制物品進口罪。
    被告運送海洛因入境後，「Tommy 」或上開姓名不詳成年人
    可能自行前往接應拿取，本件並無證據證明「Tommy 」會另
    指定其他人前往，是尚難據論在飯店向被告拿取海洛因者另
    有其他共犯，自僅足以認定被告與「Tommy 」、姓名不詳成
    年人間，就上開犯行互有犯意聯絡、行為分擔，為共同正犯
    。被告持有第一級毒品海洛因之低度行為，為運輸之高度行
    為所吸收，不另論罪。被告係以一行為觸犯運輸第一級毒品
    罪及私運管制物品進口罪，為想像競合犯，應從較重之運輸
    第一級毒品罪處斷。被告於我國並無犯罪紀錄，係因貪圖利
    潤基於不確定故意而有本件犯行，其運輸入境之海洛因合計
    淨重1,043.11公克，純度79.31%，純質淨重827.29公克，與
    動輒數千公克或上萬公克之重大犯罪情節有間，且未及流入
    市面即為警查獲，對國人身心健康尚未造成戕害，又僅屬俗
    稱「交通」之次要角色，尚非居於幕後策劃之主要人員，復
    因一時貪念致罹重典，衡酌其犯罪情節，如處以法定最低刑
    之無期徒刑，猶嫌過重，亦與憲法明文規定之「比例原則」
    或刑法上之「罪刑相當原則」有違，不無情輕法重，足堪憫
    恕之情形，茲依刑法第59條之規定，酌予減輕其刑。公訴人
    請求處以無期徒刑，尚非妥適。爰審酌被告於我國並無犯罪
    紀錄，因一時貪念而有本件犯行，運輸之海洛因甫進入我國
    即為治安單位查獲，尚未造成毒害，及其犯罪動機、所圖得
    金額、目的、手段、犯罪後態度等一切情狀量處如主文所示
    之刑。被告為新加坡籍之外國人，雖係合法來臺，卻於入境
    我國為本件犯行並受有期徒刑以上刑之宣告，顯不宜許之繼
    續在我國居留，併依刑法第95條之規定，諭知被告應於刑之
    執行完畢或赦免後，予以驅逐出境。
三、扣案海洛因2 包（合計淨重1,043.11公克，純度79.31%，純
    質淨重827.29公克）為第一級毒品，不問屬於犯人與否，應
    依毒品危害防制條例第十八條第一項前段規定諭知沒收銷燬
    之。又鑑定機關法務部調查局鑑驗毒品秤重主要係以傾倒，
    必要時亦會輔以刮杓刮取之方式，儘可能將原送驗包裝袋內
    毒品與包裝袋分離後各別秤重，然無論依上述何種方式分離
    ，原送驗包裝袋內均仍會有微量毒品成分殘留，堪認本件用
    以承裝第一級毒品海洛因之黃色塑膠袋（50.42 公克）並未
    與海洛因完全析離，自應一併依毒品危害防制條例第18條第
    1 項前段諭知沒收銷燬之。本件用以夾藏海洛因之涼鞋1 雙
    ，係「Tommy 」所交付供被告運輸本件毒品所用之物，參酌
    運輸毒品者，為求事機隱秘，以免人多口雜，使違法行徑不
    慎外曝起見，率皆自備需用之各類物品，不致假手或借自他
    人，堪認扣案之涼鞋1 雙，應屬正犯「Tommy 」所有，與扣
    案之海洛因並無不可析離而無法個別宣告沒收情事；被告已
    收取使用剩餘之旅費美金800 元為被告因犯罪所得之財物；
    NOKIA 行動電話1 支（含SIM 卡），依被告所述為其所有，
    係供與「Tommy 」聯絡運送毒品之用，為供犯本罪所用之物
    ，均應依毒品危害防制條例第十九條第一項之規定宣告沒收
    。至被告供承已使用之美金100 元部分已不存在，自無從宣
    告沒收，附此敘明。
據上論斷，應依刑事訴訟法第299條第1項前段，毒品危害防制條
例第4條第1項、第18條第1項前段、第19條第1項，懲治走私條例
第2條第1項、第11條，刑法第11條前段、第28條、第55條、第59
條、第95條，判決如主文。
本案經檢察官徐文豪到庭執行職務。
中    華    民    國    98    年    10    月    6     日
                  刑事第一庭  審判長法  官  呂永福
                                    法  官  宣玉華
                                    法  官  張瓊華
以上正本證明與原本無異。
如不服本判決應於收受判決後10日內向本院提出上訴書狀，並應
敘述具體理由。其未敘述上訴理由者，應於上訴期間屆滿後20日
內向本院補提理由書( 均須按他造當事人之人數附繕本) 「切勿
逕送上級法院」。
                                    書記官  簡慧瑛
中    華    民    國    98    年    10    月    6     日
附錄：本案論罪科刑法條全文
毒品危害防制條例第4條
製造、運輸、販賣第一級毒品者，處死刑或無期徒刑；處無期徒
刑者，得併科新台幣一千萬元以下罰金。
製造、運輸、販賣第二級毒品者，處無期徒刑或七年以上有期徒
刑，得併科新台幣七百萬元以下罰金。
製造、運輸、販賣第三級毒品者，處五年以上有期徒刑，得併科
新台幣五百萬元以下罰金。
製造、運輸、販賣專供製造或施用毒品之器具者，處一年以上七
年以下有期徒刑，得併科新台幣一百萬元以下罰金。
前四項之未遂犯罰之。
懲治走私條例第2條
私運管制物品進口﹑出口逾公告數額者，處七年以下有期徒刑，
得併科新台幣二十萬元以下罰金。
第一項之未遂犯罰之。
第一項所稱管制物品及其數額，由行政院公告之。


司法院資訊處製作；財團法人民間司法改革基金會備份。
